【裁判字號】    90,判,122
【裁判日期】    900202
【裁判案由】    營業稅
【裁判全文】
最  高  行  政  法  院  判  決                      九十年度判字第一二二號
    原      告  甲○○
                                  （送達代收人  詹文凱律師
                              .
    被      告  基隆市稅捐稽徵處
    代  表  人  王源寶
右當事人間因營業稅事件，原告不服財政部中華民國八十八年十二月十四日台財訴第
000000000號再訴願決定，提起行政訴訟。本院判決如左：
    主  文
原告之訴駁回。
訴訟費用由原告負擔。
    事  實
緣原告未經申請營業登記，自民國八十一年一月起擅自在基隆市○○路二號一樓經營
蔬菜買賣，遲至八十二年六月二十三日始辦理營業登記，其間每月銷售額新台幣（下
同）六○○、○○○元（含稅），案經被告查獲，經核定補徵營業稅五○六、六五九
元，另依營業稅法第四十五條裁處罰鍰三、○○○元，及依行為時同法第五十一條第
一款按所漏稅額裁處五倍罰鍰計二、五三三、二○○元及未依規定給與他人憑證，依
稅捐稽徵法第四十四條裁處罰鍰計五○六、六五九元，合計應處罰鍰三、○四二、八
五九元，原告不服循序申請行政救濟，經被告以原告八十二年四月至六月二十二日已
按每月銷售額六○○、○○○元，查定核課營業稅在案，該查定核課部分補稅不罰，
而自行撤銷原復查決定，重為復查決定營業稅核減一八○元，改按五○六、四七九元
補徵，依營業稅法第五十一條第一款規定科處罰鍰部分，改按所漏稅額四二八、五六
五元處以五倍罰鍰為二、一四二、八○○元，依稅捐稽徵法第四十四條部分改處罰鍰
四二八、五六五元，及營業稅法第四十五條處罰鍰三、○○○元，總計改處罰鍰為二
、五七四、三六五元。原告仍不服，訴經臺灣省政府八十五年六月十八日八五府訴二
字第一五六九五六號訴願決定將原處分關於依營業稅法第四十五條及依稅捐稽徵法第
四十四條裁處罰鍰部分撤銷，其餘訴願駁回，原告猶不服，遂就駁回部分提起再訴願
，案經財政部八十五年十一月二十九日台財訴第000000000號再訴願決定：
「訴願決定及原處分關於違反營業稅法科處罰鍰部分均撤銷，由原處分機關另為處分
。其餘訴願駁回。」嗣被告重為復查決定裁處罰鍰一、二八五、六○○元。原告仍不
服遂又提起訴願，遭決定駁回，復向財政部提起再訴願。經財政部八十七年七月三十
日台財訴第000000000號再訴願決定：「訴願決定及原處分均撤銷，由原處
分機關另為處分。」，經被告改按所漏稅額處一倍罰鍰四二八、五○○元，原告仍表
不服，遂又提起訴願，旋遭駁回，提起再訴願，因財政部逾三個月未為再訴願決定，
逕行於八十八年八月三十一日提起行政訴訟，嗣財政部於八十八年十二月十四日作成
再訴願決定，駁回原告之再訴願。茲摘兩造訴辯意旨於次：
原告起訴意旨略謂：一、本件經由財政部八十七年七月三十日台財訴字第八七二二八
○三八三號再訴願決定：「訴願決定及原處分均撤銷，由原處分機關另為處分」於八
十七年九月四日八七基稅法字第二三九○三號重核決定提起訴願並於八十七年十二月
十日收受臺灣省政府八七府訴一字第一七三九八七號訴願決定書駁回，復於八十七年
十二月二十八日提起再訴願。迄今已逾訴願法第二十、二十一條規定期限，則此本件
訴願機關僅斟酌基隆市果菜市場股份有限公司八十四年五月五日八四基果菜股字第八
四○六四號為未經登記為該公司承銷人，則從未斟酌基隆市果菜商業同業會八十六年
八月三日基菜商吉字第○六七號證明原告是屬農產品市場承銷人無誤。二、據上述事
實並依據司法院釋字第二八七號解釋：「主管機關就行政法規所為之釋示係闡明法規
之原意，固應自法規生效日起有其適用．．．為維持法律秩序之安全，應不受後釋示
之影響。」，本件實符合免罰規定。三、綜上陳明事實，本件已逾訴願法規定及與司
法院釋字第二八七號解釋等相互違誤。請求判決將再訴願決定、訴願決定及原處分均
撤銷等語。
被告答辯意旨略謂：一、按「納稅義務人違反本法或稅法之規定適用裁處時之法律。
但裁處前之法律有利於納稅義務人者，適用最有利於納稅義務人之法律。」「納稅義
務人，有左列情形之一者，除追繳稅款外，按所漏稅額處一倍至十倍罰鍰，並得停止
其營業：一、未依規定申請營業登記而營業者。」分別為稅捐稽徵法第四十八條之三
及八十四年八月二日修正公布之營業稅法第五十一條第一款所明定。二、本件原告非
屬農產品批發市場之承銷人，自八十一年一月起於基隆市○○路二號一樓設置「樹根
商號」，未依規定申請營業登記，擅自經營蔬菜買賣，遲至八十二年六月二十三日始
辦理營業登記，其間每月銷售額六○○、○○○元（含稅），未依規定報繳營業稅，
亦未依規定開立統一發票交付買受人，致逃漏營業稅四二八、五六五元，案經被告查
獲，此有承諾書、普通收據、營利事業設籍登記申請書、基隆市果菜市場股份有限公
司函影本等附案可稽，違章事證足堪認定，經被告依行為時營業稅法第五十一條規定
按所漏稅額裁處五倍罰鍰，惟因本案尚在行政救濟中，仍屬未裁罰確定之案件，有八
十五年七月三日增訂公布之稅捐稽徵法第四十八條之三但書「裁處前之法律有利於納
稅義務人者，適用於最有利於納稅義務人之法律」規定之適用，遂改依八十四年八月
二日修定公布（同年九月一日施行）之營業稅法第五十一條之規定從輕裁罰，於重核
復查決定時改處所漏稅額三倍罰鍰，該三倍罰鍰與修正營業稅法第五十一條規定之最
低倍數，是否相當，非無斟酌之餘地，是本案經遵照再訴願決定，參照鈞院八十五年
判字第二三五五號判決意旨，改按所漏稅額裁處一倍罰鍰四二八、五○○元，至原告
主張基隆市蔬菜商業同業公會八十六年八月三日基菜商吉字第○六七號證明書可證
原告是屬農產品市場承銷人乙節，惟查基隆市果菜市場股份有限公司於八十四年五月
五日以基果菜股字第八四○六四號函復，原告並未登記為該公司承銷人。因此，被告
依法核處，並無違誤。另本案補徵營業稅部分，已經財政部八十五年十一月二十九日
台財訴第000000000號再訴願決定駁回確定在案。訴稱各節，並無可採。請
求駁回原告之訴等語。
    理  由
按「納稅義務人違反本法或稅法之規定，適用裁處時之法律。但裁處前之法律有利於
納稅義務人者，適用最有利於納稅義務人之法律。」為八十五年七月三十日增訂公布
之稅捐稽徵法第四十八條之三所明定。次按「納稅義務人，有左列情形之一者，除追
繳稅款外，按所漏稅額處一倍至十倍罰鍰，並得停止其營業：一、未依規定申請營業
登記而營業者」，為八十四年八月二日修正公布之營業稅法第五十一條第一款所明定
。本件原告未經申請營業登記，自八十一年一月起擅在基隆市○○路二號一樓經營蔬
菜買賣，遲至八十二年六月二十三日始辦理營業登記，其間每月銷售額新台幣（下同
）六○○、○○○元（含稅），案經被告查獲，經審理違章成立，核定應補徵營業稅
五○六、六五九元，另按未依規定申請營業登記，依營業稅法第四十五條裁處罰鍰三
、○○○元及依行為時同法第五十一條第一款，按所漏稅額裁處五倍罰鍰計二、五三
三、二○○元（計至百元止）及未依規定給與合法憑證，依稅捐稽徵法第四十四條，
按經查明認定之總額裁處百分之五罰鍰計五○六、六五九元，合計應處罰鍰三、○四
二、八五九元。原告不服，主張係承銷農產品之承銷人，應可免辦營業登記並免徵營
業稅云云，循序提起訴願，經被告以原告八十二年四月至六月二十三日已按每月銷售
額六○○、○○○元，查定核課營業稅在案，該查定核課部分補稅不罰，而自行撤銷
原復查決定，重為復查決定營業稅核減一八○元，改按五○六、四七九元核課，營業
稅罰鍰核減四六八、四九四元改按二、五七四、三六五元裁罰。原告仍不服，訴經臺
灣省政府八十五年六月十八日八五府訴二字第一五六九五六號訴願決定，將原處分關
於依營業稅法第四十五條及依稅捐稽徵法第四十四條裁處罰鍰部分撤銷；其餘訴願駁
回。原告猶不服，遂就駁回部分提起再訴願，案經財政部八十五年十一月二十九日台
財訴第000000000號再訴願決定：「訴願決定及原處分關於違反營業稅法科
處罰鍰部分均撤銷，由原處分機關另為處分。其餘訴願駁回。」嗣被告重為復查決定
改按所漏稅額四二八、五六五元處以三倍之罰鍰計一、二八五、六○○元（計至百元
止）。原告仍不服，循序提起再訴願，經財政部八十七年七月三十日台財訴字第八七
二二八○三八三號再訴願決定：「訴願決定及原處分均撤銷，由原處分機關另為處分
。」嗣被告重核復查決定，改按所漏稅額處以一倍罰鍰四二八、五○○元（計至百元
止）。原告仍未甘服，復向臺灣省政府提起訴願，旋遭駁回，乃向財政部提起再訴願
，因財政部逾三個月未為再訴願決定，逕行於八十八年八月三十一日提起行政訴訟（
嗣財政部於八十八年十二月十四日作成再訴願決定，駁回原告之再訴願。），主張如
事實欄所載。經查，原告未經申請營業登記，自八十一年一月起擅自在基隆市○○路
二號一樓經營蔬菜買賣，遲至八十二年六月二十三日始辦理營業登記，其間每月銷售
額六○○、○○○元（含稅）。有原告所出具之承諾書、普通收據、營利事業設立登
記申請書影本附於原處分卷可按；且原告於申請復查時即陳明其係由中部農民直接生
產之農產品運交其批銷，有原告八十四年八月十八日所提出之復查申請書附於原處分
卷可按；又原告非基隆市果菜市場股份有限公司之承銷人，有該公司八十四年五月五
日基果菜股字第八四○六四號函附於原處分卷可稽，原告復自承其每月銷售額六十萬
元，而原告所提出之基隆市蔬菜商業同業公會八十六年基菜商吉字第○六七號證明書
並不足以證明原告係農產品批發市場之承銷人，則自不得認原告係農產品批發市場之
承銷商或小規模營業人。至原告另主張再訴願決定逾期未為決定乙節，係其得逕行提
起行政訴訟，嗣後再訴願機關做成再訴願決定，駁回原告之再訴願，當視為原告亦對
之不服，而一併予審理；又原處分尚無違反司法院釋字第二八七號解釋。綜上所述，
原告所訴尚不足採；揆諸首揭規定，原處分（改按所漏稅額裁處一倍罰鍰部分）核無
違誤，一再訴願決定遞予維持，亦無不合。原告起訴意旨，難認有理由，應予駁回。
據上論結，本件原告之訴為無理由，爰依行政訴訟法施行法第二條、行政訴訟法第九
十八條第三項前段，判決如主文。
中    華    民    國     九十       年       二      月       二        日
                    最 高 行 政 法 院  第 四 庭
                                審 判 長 法  官      葉  振  權
                                         法  官      黃  合  文
                                         法  官      吳  錦  龍
                                         法  官      劉  鑫  楨
                                         法  官      吳  明  鴻
右  正  本  證  明  與  原  本  無  異
                                         法院書記官  陳  盛  信
中    華    民    國     九十        年      二      月       二        日


司法院資訊處製作；財團法人民間司法改革基金會備份。
